臺灣桃園地方法院民事判決　九十一年度訴字第一四八四號
　　原　　　告　甲○○
　　被　　　告　乙○○
右當事人間請求回復原狀事件，本院判決如左：
    主      文
被告應將如附表所示不動產之所有權移轉登記予原告。
原告其餘之訴駁回。
訴訟費用由被告負擔二分之一；其餘由原告負擔。
原告假執行之聲請均駁回。
    事      實
甲、原告方面：
一、聲明：（一）被告應將如附表所示不動產之所有權移轉登記予原告。（二）被告
    應清償如附表所示不動產上以中壢市地政事務所九十年度壢登字第二二二三三０
    號設定抵押權所擔保之貸款，並塗銷該等不動產上之抵押權登記。（三）訴訟費
    用由被告負擔。（四）原告願供擔保，請准宣告假執行。
二、陳述：緣原告原係如附表所示桃園縣中壢市○○段一００一地號（面積八一．六
    八平方公尺，權利範圍全部）、中壢市○○段一００一－一地號（面積七．四九
    平方公尺，權利範圍全部）、中壢市○○路二六四巷二五弄一二號之二層樓房（
    面積八七．三八平方公尺，建號六七九，權利範圍全部）等不動產之所有人，原
    告於民國九十年四月十六日與被告成立買賣契約，將上開不動產賣予被告，約定
    買賣價金為新台幣（下同）四百萬元，此有不動產買賣契約書可證，詎於辦理所
    有權過戶手續後，被告即拒不給付價金，且隨即向銀行設定最高限額三百萬元之
    抵押權，此亦有不動產登記簿謄本可稽。因被告遲不給付價金，又所在不明，業
    經原告聲請鈞院以公示送達，並依民法第二百五十四條之規定催告被告後已解除
    買賣契約，此亦有鈞院九十一年度聲字第一八三號裁定（附件：律師函）、確定
    證明及登報報紙可證，原告爰再以本件起訴狀繕本之送達併向被告為解除契約之
    意思表示。而原告與被告之買賣契約，既業經原告合法解除，為此，原告爰依據
    民法第二百五十九條契約解除時之回復原狀規定，請求被告應負回復原狀之責，
    將本件系爭不動產之所有權移轉登記於原告，並應將銀行貸款清償，塗銷抵押權
    登記。
三、證據：提出不動產買賣契約書、桃園縣中壢市○○段一００一地號、一００一－
    一地號以及門牌號碼為桃園縣中壢市○○路二六四巷二五弄一二號之土地及建物
    登記簿謄本、本院九十一年度聲字第一八三號公示送達裁定、登報報紙暨確定證
    明書影本各一份。
乙、被告方面：
    被告乙○○未於言詞辯論期日到場，亦未提出任何準備書狀或證據資料作何答辯
    聲明或陳述。
    理      由
一、被告乙○○經本院合法送達通知，未於言詞辯論期日到場，經核無民事訴訟法第
    三百八十六條各款所列情形，爰依原告之聲請，由其一造辯論而為判決。
二、依民法第二百五十四條規定：「契約當事人之一方遲延給付者，他方當事人得定
    相當期限催告其履行，如於期限內不履行時，得解除其契約。」；又同法第二百
    五十九條規定：「契約解除時，當事人雙方回復原狀之義務，除法律另有規定或
    契約另有訂定外，依左列之規定：一、由他方所受領之給付物，應返還之。二、
    受領之給付為金錢者，應附加自受領時起之利息償還之。三、受領之給付為勞務
    或為物之使用者，應照受領時之價額，以金錢償還之。四、受領之給付物生有孳
    息者，應返還之。五、就返還之物，已支出必要或有益之費用，得於他方受返還
    時所得利益之限度內，請求其返還。六、應返還之物有毀損、滅失或因其他事由
    ，致不能返還者，應償還其價額。」查本件原告主張之事實，業據其提出不動產
    買賣契約書、桃園縣中壢市○○段一００一地號、一００一－一地號及門牌號碼
    為桃園縣中壢市○○路二六四巷二五弄一二號之土地及建物登記簿謄本、本院九
    十一年度聲字第一八三號公示送達裁定、登報報紙暨確定證明書影本各一份為證
    ，核與原告所述相符。次按「當事人對於他造主張之事實，於言詞辯論時不爭執
    者，視同自認。」民事訴訟法第二百八十條第一項前段定有明文；又「當事人對
    於他造主張之事實，已於相當時期受合法之通知，而於言詞辯論期日不到場，亦
    未提出準備書狀爭執者，準用第一項之規定。但不到場之當事人係依公示送達通
    知者，不在此限。」此於民事訴訟法第二百八十條第三項亦有明文規定。經查，
    本件被告乙○○於九十一年八月二十七日已經收受本院所定於九十一年十月三十
    一日上午十一時十分之言詞辯論通知書，此有送達證書一份在卷可稽，惟被告乙
    ○○於上揭言詞辯論期日未到場，亦未提出任何準備書狀或證據資料作何答辯聲
    明或陳述以為爭執，依民事訴訟法第二百八十條第三項、第一項前段規定，視同
    被告乙○○已自認，應堪信原告之主張為真實。從而，原告於解除兩造之不動產
    買賣契約後，依據民法第二百五十九條第一款之規定，請求被告應負回復原狀之
    責，將如附表所示之不動產所有權移轉登記於原告，為有理由，應予准許。
三、至原告於解除兩造之不動產買賣契約後，依據民法第二百五十九條契約解除時之
    回復原狀規定，請求被告並應「清償如附表所示不動產上以中壢市地政事務所九
    十年度壢登字第二二二三三０號設定抵押權所擔保之貸款，並塗銷該等不動產上
    之抵押權登記」一節。因查，民法第二百五十九條僅規定：「契約解除時，當事
    人雙方回復原狀之義務，除法律另有規定或契約另有訂定外，依左列之規定：一
    、由他方所受領之給付物，應返還之。二、受領之給付為金錢者，應附加自受領
    時起之利息償還之。三、受領之給付為勞務或為物之使用者，應照受領時之價額
    ，以金錢償還之。四、受領之給付物生有孳息者，應返還之。五、就返還之物，
    已支出必要或有益之費用，得於他方受返還時所得利益之限度內，請求其返還。
    六、應返還之物有毀損、滅失或因其他事由，致不能返還者，應償還其價額。」
    而本件原告請求被告應「清償如附表所示不動產上以中壢市地政事務所九十年度
    壢登字第二二二三三０號設定抵押權所擔保之貸款，並塗銷該等不動產上之抵押
    權登記」，顯非屬民法第二百五十九條契約解除時之回復原狀之規定範圍，原告
    依據民法第二百五十九條之規定，對於被告為上述之請求，即屬無理由，自不應
    准許，故此部分應予駁回之。原告此部分之訴既經駁回，其就此部分所為假執行
    之聲請，亦因失所附麗，應併予駁回。
四、又因本件係命被告應將如附表所示不動產之所有權移轉登記予原告，性質上亦係
    屬於命被告應為意思表示之判決。依強制執行法第一百三十條第一項規定：「命
    債務人為一定之意思表示之判決確定或其他與確定判決有同一效力之執行名義成
    立者，視為自其確定或成立時，債務人已為意思表示。」及最高法院四十九年台
    上字第一二二五號判例意旨謂：「被上訴人既持有判令上訴人應辦理所有權移轉
    登記之確定判決，原得依強制執行法第一百三十條之規定單獨向地政機關申請辦
    理登記，此觀土地登記規則第十八條、第二十六條第二項之規定自明。執行法院
    對此確定判決，除依強制執行法第一百三十條發給證明書外，並無開始強制執行
    程序之必要。」因此，本件於判決確定時，並無待於開始強制執行程序，即視為
    被告已為意思表示，原告聲明本件請求判令被告應將如附表所示不動產之所有權
    移轉登記予原告部分，願供擔保，請求准予宣告假執行，核與上揭強制執行法第
    一百三十條第一項規定及最高法院四十九年台上字第一二二五號判例意旨不合，
    自不應准許，亦應予駁回之。
五、據上論結，本件原告之訴為一部有理由、一部無理由，依民事訴訟法第三百八十
    五條第一項前段、第七十九條但書，判決如主文。
中　　　華　　　民　　　國　　九十一　　年　　　十一　　月　　　十二　　日
                                        臺灣桃園地方法院民事第二庭
~B法　　　官　呂仲玉
右為正本，係照原本作成。
如對本判決上訴，須於判決送達後二十日內向本院提出上訴狀。
中　　　華　　　民　　　國　　九十一　　年　　　十一　　月　　　二十七　日
~B法院書記官　楊惠如
